臺灣高等法院民事裁定　九十三年度再抗字第三七號
　　聲　請　人　甲○○
右聲請人因與相對人乙○○間返還擔保金事件，對於中華民國九十三年三月十一日本
院九十二年度再抗字第一二五號確定裁定，聲請再審，本院裁定如左：
    主      文
聲請駁回。
聲請訴訟費用由聲請人負擔。
    理      由
一、聲請意旨略以本院九十二年度再抗字第九四號確定裁定（下簡稱原確定裁定）之
    承審法官，前曾參與本院九十一年度再抗字第一七四號確定裁定之裁判，故難認
    原確定裁定非違背民事訴訟法第三十二條第七款之規定，而有同法第四百九十六
    條第一項第四款之再審事由，原確定裁定錯引判例認無民事訴訟法第三十二條第
    七款所定之迴避原因，而駁回聲請人之聲請，顯係枉法裁判；又相對人串同執行
    法院，違法限令再審聲請人提存擔保金，甚於執行完成結案後，仍違法不予發還
    ，已不法侵害聲請人之權利；本院歷次就聲請再審所為裁定，均未針對違法執行
    為合法之裁定，自屬違背該違法執行所違背之法令；原確定裁定違背民事訴訟法
    第二百八十六條及第二百八十八條善盡調查責任，對本院九十二年度再抗字第九
    十四號確定裁定聲請再審狀理由未予以一一審酌，聲請人縱未具體指摘有何適用
    法規顯有錯誤情形，亦應依民事訴訟法第二百八十八條第二項之規定，傳訊聲請
    人而不應違法駁回。原確定裁定違背民事訴訟法第二百八十六條、第二百八十八
    條、第三十二條第七款，違背強制執行法與司法院所頒「辦理強制執行事件應行
    注意事項」之第二(一)項，違背民法第一百十三條、第一百八十四條等，而有民事
    訴訟法第四百九十六條第一項第一款及第四項之清形，爰依民事訴訟法第五百零
    七條之規定聲請再審。並聲明(一)原確定裁定廢棄。(二)聲請人前以臺北地方法院九
    十年度存字第五四二一號提存事件，提存之新台幣八萬七千三百八十三元應予返
    還。(三)相對人應給付聲請人以上開提存事件提存之金額，自提存之日起至發還之
    日止計算之利息，及該利息自發還之日起至相對人清償之日止計算之利息，均按
    週年利率百分之五計算等語。
二、按民事訴訟法第三十二條第七款所謂前審裁判，固不以下級審裁判為限，除權判
    決對於撤銷除權判決之訴，宣告禁治產之裁定對於撤銷禁治產宣告之訴，亦為同
    款所謂前審裁判。然除有此種特殊情形外，恆指該事件之下級審裁判而言 (最高
    法院三十年抗字第一０三號著有判例意旨參照) ，故民事訴訟法第三十二條第七
    款規定，法官曾參與該訴訟事件之前審裁判或仲裁者，應自行迴避，不得執行職
    務，通常係指下級審法院而言。本件聲請人以本院法官翁昭蓉、黃嘉烈曾參與另
    件九十一年度再抗字第一七四號再審事件之裁判，又參與本院九十二年度再抗字
    第九四號再審事件之裁判，指為有違反前開法條之規定，依同法第四百九十六條
    第一項第四款，對原確定裁定聲請再審，惟查本院九十二年度再抗字第九十四號
    再審事件係針對本院九十二年度再抗字第七十號確定裁判為再審裁判，並未審及
    九十一年度再抗字第一七四號確定裁定，聲請人以九十一年度再抗字第一七四號
    之法院組織包括翁昭蓉、黃嘉烈，而指摘其二人於審理本院九十二年度再抗字第
    九十四號時未依法迴避，顯有誤會。揆上說明，翁昭蓉、黃嘉烈參與九十二年度
    再抗字第九十四號再審程序執行職務，不得謂有民事訴訟法第三十二條第七款所
    定之迴避原因，原確定裁定已敘明甚詳，其適用法規並無任何錯誤情形，聲請人
    仍執陳詞，再據同一理由聲請再審，其聲請為無理由。
三、次按適用法規顯有錯誤者，固得提起再審之訴。民事訴訟法第四百九十六條第一
    項第一款定有明文。而所謂適用法規顯有錯誤者，不包括漏未斟酌證據及認定事
    實錯誤之情形在內 (最高法院六十三年台上字第八八○號判例意旨參照) 。查本
    件再審聲請人主張之再審理由，無非謂若原確定裁定未違背民事訴訟法第二百八
    十六條及第二百八十八條善盡調查責任，對本院九十二年度再抗字第九十四號確
    定裁定聲請再審狀予以審酌，當不致發生錯誤而為違法之認定云云，惟關於對本
    院九十二年度再抗字第九十四號確定裁定主張再審事由而聲請再審部分，已據原
    確定裁定於理由中論及，又聲請人前開所指摘之事項，無非就原確定裁定如何取
    捨證據、認定事實之職權行使範圍，指摘不當，故聲請人所提之前揭理由縱使成
    立，亦僅能認定原確定裁定認定事實有誤，揆諸前揭判例之意旨，認定事實錯誤
    及漏未斟酌證據之情形本非屬民事訴訟法第四百九十六條第一項第一款所為之「
    適用法規顯有錯誤」之範疇，故本院九十二年度再抗字第一二五號原確定裁定仍
    駁回其再審之聲請，於法並無不合，是本件聲請人依該條款主張原確定裁定適用
    法規顯有錯誤而為再審理由，於法自有未合。
四、本件聲請人係對原確定裁定聲請本件再審，則其據以提起再審之理由，應就此確
    定裁定有何法定再審事由加以指述，本院「如」認有再審理由，始可進而就在此
    之前之確定裁判有無再審理由為審查。觀諸前揭其餘再審理由，均係針對聲請擔
    保金被駁回之情事有所指摘，而聲請人對於聲請再審之原確定裁定，主張適用法
    規顯有錯誤，並無理由，已如前述，則其就之前各相關確定裁定之指摘，即無一
    一論究之必要，併此敘明。
五、聲請人一再主張強制執行程序於九十一年一月十八日結案，相對人竟拒不向執行
    單位聲請發還該擔保金，執行單位亦未主動發還云云，惟查聲請人聲請發還擔保
    金之案件，台灣台北地方法院九十一年聲字第一七四三號裁定亦已於理由二之(二)
    敘明聲請人並未釋明其於訴訟終結後，已定二十日以上期限催告相對人行使權利
    ，而相對人並未行使，故與民事訴訟法第一百零四條第一項第二款規定不符，故
    本院九十二年度再抗字第十九號、四十二號、七十號、九十四、一二五號號均僅
    能就聲請人聲請發還擔保金部分而為審究，聲請人執強制執行程序於九十一年一
    月十八日結案，相對人竟拒不向執行單位聲請發還該擔保金，「執行單位」亦未
    主動發還云云，係另一問題，應循其他程序解決，非屬本件抗告、再審程序所得
    審究之範圍，聲請人一再聲請再審，顯有誤會，併此敘明。
六、據上論結，本件聲請無理由，裁定如主文。
中　　　華　　　民　　　國　　九十三　　年　　　五　　　月　　 十四 　　日
                                民事第十六庭
                                    審判長法  官  魏  麗  娟
                                          法  官  陳  邦  豪
                                          法  官  翁  昭  蓉
右正本係照原本作成。
不得再抗告。
中　　　華　　　民　　　國　　九十三　　年　　　五　　　月　　 十七 　　日
                                          書記官  曾  瓊  安
